【裁判字號】    97,家聲,273
【裁判日期】    970827
【裁判案由】    處分禁治產人財產
【裁判全文】
臺灣臺中地方法院民事裁定             97年度家聲字第273號
聲  請  人  甲○○
上列聲請人聲請為禁治產人乙○○之利益處分不動產事件，本院
本院裁定如下：
    主  文
禁治產人乙○○所有坐落臺中市西屯區○○○段第三二五之一一
地號（面積一三五平方公尺，權利範圍全部），及其上同段建號
六九三號（面積一八八點五六平方公尺、權利範圍全部、門牌號
碼臺中市○○區○○路三五號房屋）之不動產，准由聲請人予以
處分。
處分所得金額，應存入禁治產人乙○○於臺灣銀行西屯分行開立
之帳戶（帳號：000000000000）內。
聲請程序費用由禁治產人乙○○之財產負擔。
    理  由
一、按監護人對於受監護人之財產，非為受監護人之利益不得使
    用或處分。為不動產之處分時，並應得親屬會議之允許，民
    法第一千一百零一條定有明文。次按，依本法之規定應開親
    屬會議時，由當事人、法定代理人、或其他利害關係人召集
    之；親屬會議不能召開或召開有困難時，依法應經親屬會議
    處理之事項，由有召集權人聲請法院處理之，民法第一千一
    百二十九條、第一千一百三十二條第二項前段分別定有明文
    。易言之，親屬會議不能召開或召開有困難時，法院可依據
    上開規定，審酌禁治產人之利益後，得同意其監護人，對於
    禁治產人之不動產為必要、特定之處分。
二、本件聲請意旨略以：聲請人之配偶乙○○業經本院以九十五
    年度禁字第三一二號民事裁定宣告為禁治產人，聲請人為其
    法定監護人。因被宣告禁治產人乙○○中風癱瘓在床，需長
    期照顧，每年養護及醫療費用約為新臺幣一百五十萬元，聲
    請人實無法負擔，必需處分被宣告禁治產人乙○○名下之不
    動產以解決問題。然被宣告禁治產人乙○○之直系血親尊親
    屬均歿，亦無三親等內旁系血親尊親屬，且四親等之同輩血
    親中僅有一人居住於臺灣，餘均居住於國外，無法依民法第
    一千一百零一條規定召開親屬會議，爰依同法第一千一百三
    十二條之規定，聲請准予處分被宣告禁治產人乙○○所有之
    不動產。
三、經查：聲請人主張其為乙○○之配偶，乙○○因心神喪失不
    能處理自己事務，經本院以九十五年度禁字第三一二號裁定
    宣告禁治產，聲請人為法定監護人等事實，業經本院依職權
    調閱本院九十五年度禁字第三一二號卷宗核閱屬實。又被宣
    告禁治產人乙○○在台並無民法第一千一百三十一條之親屬
    乙情，亦據聲請人陳明在卷，並提出戶籍謄本、存證信函為
    證。是本件確有無法召開親屬會議之情事。
四、次查被宣告禁治產人乙○○每年養護及醫療費用約新台幣一
    百五十萬乙情，亦據聲請人提出相關費用明細表及綜合所得
    稅結算申報書核定書為憑，並經聲請人子女潘家佑到庭陳述
    無訛。本院參酌聲請人所提出之書證，並斟酌上情，考慮受
    監護人之最佳利益，及監護人之經濟能力、家庭狀況等情，
    認被宣告禁治產人乙○○因中風癱瘓在床，需全日專人長期
    照護，處分被宣告禁治產人乙○○所有坐落臺中市西屯區○
    ○○段第三二五之一一地號，面積一三五平方公尺，權利範
    圍全部，及其上同段建號六九三號，面積一八八點五六平方
    公尺、權利範圍全部、門牌號碼臺中市○○區○○路三五號
    房屋有其必要，亦符合被監護人之利益。又聲請人為被監護
    人乙○○之利益請求處分如主文所示之不動產，因無民法第
    一千一百三十一條所定親屬會議會員，且其他親屬不足法定
    人數，親屬會議不能召開，無從獲得該會議之允許時，依同
    法第一千一百三十二條第二項之規定，自得由有召集權人向
    法院聲請處理。另為被宣告禁治產人乙○○之利益計，處分
    被宣告禁治產人乙○○名下之不動產所得之價金應存入被宣
    告禁治產人乙○○名下臺灣銀行西屯分行之帳戶內。綜上所
    述，本件聲請核與法無不合，應予准許。
五、依非訟事件法第一百六十條第二項裁定如主文。
中    華    民    國    97    年    8     月    27    日
                  家事法庭    法  官  楊熾光
以上正本係照原本作成。
如不服本件裁定，得於裁定書送達之翌日起十日內，以書狀敘述
理由，向本庭提起抗告。並應繳納抗告費新台幣一千元。
中    華    民    國    97    年    8     月    27    日
                              書記官


司法院資訊處製作；財團法人民間司法改革基金會備份。
